臺灣臺南地方法院民事裁定　九十三年度聲字第四四五號
　　聲　請　人　甲○○
　　　　　　　　　　　　　送達.
?
　　相　對　人　鎰滿企業有限公司
　　　　　　　　　　　　　設台.
　　法定代理人　丙○○　　住同.
右當事人間聲請證據保全事件，本院裁定如左：
    主      文
准於證據保全程序，對於相對人所製造之型號ＹＭ－九九Ｏ三號「保溫桶」之成品壹
個予以封存﹔及對於相對人所製造之型號ＹＭ－九九Ｏ三號「保溫桶」之全部成品及
模具，於現場勘驗並清點數量後，以拍照存證之方式予以保全。
    理      由
一、本件聲請意旨略以：
  (一)聲請人所申請之「保溫桶出水頭之結構改良」新型專利，因設計新穎，並改良習
    用出水頭之組裝時易漏水之之缺失，而使保溫桶在組裝螺固出水頭時能具有緊密
    契合之實用優點及功能，並業蒙經濟部智慧財產局核頒新型第一八八五八Ｏ號專
    利權，此有專利證書及專利公報可憑。
  (二)依專利法第一百零三條規定：「新型專利權人，除本法另有規定，專有排除他人
    未經其同意而製造、販賣、使用或為上述目的而進口前揭專利物品之權。」又同
    法第一百零五條准用第八十八條之規定：「新型專利權受侵害時，專利權人得請
    求賠償損害，並得請求排除其侵害，有侵害之虞者，得請求防止之」，查相對人
    未經聲請人之同意，竟擅自於該公司內製造使用前揭專利之仿冒品以為其營利之
    工具，此有照片可證，而由照片內證物之包裝可明顯看到相對人公司之名稱及商
    標，此舉顯已侵害聲請人之專利權。
  (三)由於聲請人係於民國九十二年三月間及九十三年三月間向零售商「紘騏企業有限
    公司」及「開南食品有限公司」購買取得由相對人生產販售之仿冒品，此有發票
    可證，並經由聲請人委由專利事務所鑑定其結果認為相對人製造販賣之「保溫桶
    」有侵害聲請人系爭新型專利之情事，此有鑑定報告可證。
  (四)然因零售商所簽發之發票僅載貨名、貨號，恐相對人否認其侵害行為，實有待保
    全程序，方得確認。且侵害專利案件已除罪化，無法藉由刑事程序搜索扣押侵害
    物品，故如不即時保全相關證據，聲請人恐向相對人主張專利權並聲請排除侵害
    時，相對人會將之隱匿，屆時侵害專利仿冒品之製造使用證據即有滅失或礙難使
    用之虞，故日後聲請人提起訴訟時無法舉證以排除侵害，爰檢附相關證明文件，
    依民事訴訟法第三百六十六條之規定，具狀懇請鈞院裁定准予至相對人「鎰滿企
    業有限公司」即「台南市○○路○段八七八號」處，就現場所有有關型號ＹＭ－
    九九Ｏ三號及數量之「保溫桶」及模具加以保全，拍照並清點數量，進而請准予
    就地保留於現場（台南市○○路○段八七八號），及拍取保全證據之照片為證，
    以利日後作為計算損害賠償之依據，以維權益。
二、按證據有滅失或礙難使用之虞，或經他造同意者，得向法院聲請保全﹔就確定事
    、物之現狀有法律上利益並有必要時，亦得聲請為鑑定、勘驗或保全書證﹔前項
    證據保全，應適用本節有關調查證據方法之規定，民事訴訟法第三百六十八條定
    有明文。
三、經查，聲請人主張其擁有新型專利權之「保溫桶出水口之結構改良」遭相對人侵
    害等情，已經提出專利證書、鑑定報告等為證。而疑似侵害聲請人專利權之產品
    、模具等，既均由相對人單方保存，就日後聲請人所提出之侵權行為損害賠償之
    訴而言，自難謂無滅失或礙難使用之虞。是本件聲請人請求保全證據，於主文第
    一項所示之範圍內，核與民事訴訟法第三百六十八條關於聲請保全證據之規定尚
    屬相符，應予准許。
四、至聲請人聲請將現場所有有關型號ＹＭ－九九Ｏ三號「保溫桶」加以保全，進而
    予以就地保留於現場之部分，則為無理由，不應准許。理由如下：按證據保全，
    應適用民事訴訟法第二編第一章第三節有關證據調查方法之規定，此為民事訴訟
    法第三百六十八條第二項明文規定。而該節所規定之證據調查方法限於人證、鑑
    定、書證、勘驗等方法。本件聲請人所主張欲證明之事實，為相對人確有侵害專
    利權之事實，並欲計算相對人所製造疑似侵害專利權產品之數量，以作為計算損
　　害賠償之依據。則本件證據調查之方法以封存相對人所製造之前揭產品一個，作
　　為日後鑑定之標的，以及勘驗並清點前揭產品及模具之數量，將之記明於勘驗筆
　　錄，並拍照存證，即為已足，實無將相對人所製造之前揭產品全部留存於現場之
　　必要性及急迫性。況聲請人如為保存請求損害賠償之依據，尚可依專利法第八十
　　六條之規定，對於用作侵害專利權之物，或由其行為所生之物，聲請假扣押之保
　　全程序可供行使，自無聲請本件證據保全之必要。因此，聲請人請求將前揭產品
　　全部留存於現場之部分，為無理由，附此敘明。
五、依民事訴訟法第三百七十一條第一項，裁定如主文。
中　　　華　　　民　　　國　　　九十三　　　年　　　四　　　月　　二　　日
                                臺灣臺南地方法院民事第二庭
~B法　　　官　高如宜
右正本證明與原本無異
本件不得抗告
中　　　華　　　民　　　國　　　九十三　　　年　　　四　　　月　　二　　日
~B法院書記官　陳美虹
